臺灣高等法院刑事裁定
111年度聲字第2849號
聲明異議人
即  被  告  洪政宏


                   
上列聲明異議人即被告因違反毒品危害防制條例案件（本院111
年度上更一字第89號），主張不服開庭程序而聲明異議，本院裁
定如下：
    主  文
聲明異議駁回。
    理  由
一、聲明異議意旨略以：
　㈠聲明異議人即被告洪政宏(下稱被告)於本院111年度上更一字
    第89號違反毒品危害防制條例案件，民國111年7月13日準備
    程序進行中，聲請傳喚證人張晏甄到庭作證，因為其曾陪同
    被告向毒品上游林永豊購買毒品，林永豊確為被告販賣毒品
    之毒品來源，卻遭檢察官以無傳喚必要駁回，有不公情事。
　㈡另於本院111年8月10日審理期日，書記官於庭訊結束後並未
    予被告及辯護人在筆錄末行簽名，有違審理程序，且被告因
    緊張而不知如何主張聲請調查證據，故不應適用簡式審判程
    序，懇請法院變更為通常程序審理，並詳細調查被告舉證事
    項，如上開所指之證人張晏甄。
　㈢被告購毒之代步工具係向和運公司租賃汽車，故法院亦可向
    該公司調閱被告自108年11月起至109年1月止之租車單、汽
    車GPS定位及地圖時間軸，以證明被告向上游林永豊購毒之
    時間、地點；亦可傳喚「林永豊」到庭詰問，以利被告適用
    供出毒品來源而得減輕或免除其刑。
　㈣被告配合警方供出毒品來源，源於家中尚有罹患糖尿病及三
    高之年邁母親，被告目前又在強制戒治中，經濟狀況已出現
    危機，除無法承受過苛之刑責外，被告實須早日返家照顧母
    親及承擔家計；另被告各次販賣毒品之數量及獲利均非甚鉅
    、對象亦僅有2人，更配合供出上游，惡性及對於社會秩序
    或國民健康之危害，顯遠不如大量、長期以販毒營生之大盤
    、中盤毒梟，請法院從輕量刑。
　㈤稽諸上開說明，被告主張本件有不得或不宜進行簡式審判之
    情形，應撤銷原裁定，改依通常程序審判之，另爰依同法第
    288條之3，對於有關證據調查、不服訴訟指揮情事而聲明異
    議云云。
二、按當事人、代理人、辯護人或輔佐人對於審判長、受命法官
    有關證據調查或訴訟指揮之處分不服者，除有特別規定外，
     依刑事訴訟法第288條之3之規定，得向法院聲明異議，由
    法 院就該異議裁定之。該條規定係就有關訴訟程序（包括
    準備 程序及審判程序）進行中得聲明異議之事項所為之規
    定，是 以若非屬審判長、受命法官有關證據調查或訴訟指
    揮之處分 ，即非屬得依刑事訴訟法第288條之3規定向法院
    聲明異議之 範疇。且其中所稱之「調查證據處分」，係專
    指調查證據之 執行方法或細節（包括積極不當行為及消極
    不作為）而言；至於「訴訟指揮處分」，則指法庭活動之指
    揮事項。復按證據是否應予調查，關乎待證事實是否於案情
    具有重要性，甚或影響相關證據之價值判斷，已非純屬審判
    長調查證據之執行方法或細節及法庭活動之指揮事項，故應
    由法院以裁定行之，並非審判長所得單獨決定處分，二者顯
    然有別，不容混淆，被告自不得援引刑事訴訟法第288條之3
    第1項規定向法院聲明異議（最高法院94年台上字第1998號
    裁判意旨參照）。
三、經查：
　㈠按「除被告所犯為死刑、無期徒刑、最輕本刑為三年以上有
    期徒刑之罪或高等法院管轄第一審案件者外，於前條第一項
    程序進行中，被告先就被訴事實為有罪之陳述時，審判長得
    告知被告簡式審判程序之旨，並聽取當事人、代理人、辯護
    人及輔佐人之意見後，裁定進行簡式審判程序」，刑事訴訟
    法第273條之1第1項雖定有明文。惟本院111年度上更一字第
    89號違反毒品危害防制條例案件，未曾裁定進行簡式審判程
    序，且被告所犯係修正前毒品危害防制條例第4條第2項之販
    賣第二級毒品罪，該罪之法定刑為「無期徒刑或7年以上有
    期徒刑」，依法亦不得進行簡式審判程序，被告請求撤銷原
    進行簡式審判程序裁定，改依通常程序審判云云，顯有誤會
    。另審判筆錄應由審判長簽名；審判長有事故時，由資深陪
    席法官簽名；獨任法官有事故時，僅由書記官簽名；書記官
    有事故時，僅由審判長或法官簽名；並分別附記其事由；法
    院得於第一次審判期日前，傳喚被告或其代理人，並通知檢
    察官、辯護人、輔佐人到庭，行準備程序。第一項程序處理
    之事項，應由書記官製作筆錄，並由到庭之人緊接其記載之
    末行簽名、蓋章或按指印。刑事訴訟法第46條、第273條第1
    、4項亦分別定有明文，故於審理程序中，到庭之被告、辯
    護人依法本無須審判程序筆錄簽名，被告以其未於審判筆錄
    簽名之非屬審判長、受命法官有關證據調查或訴訟指揮之處
    分，而據此聲明異議，同有誤認。
　㈡又當事人、代理人、辯護人或輔佐人得聲請調查證據，法院
    為前項調查證據前，應予當事人、代理人、辯護人或輔佐人
    陳述意見之機會，刑事訴訟法第163條第1、2項亦別定有明
    文。被告於本院111年度上更一字第89號違反毒品危害防制
    條例案件111年7月13日準備程序進行中，聲請傳喚證人張晏
    甄，故受命法官依法請檢察官陳述意見，檢察官表示縱證人
    張晏甄到庭仍無從證明本件待證事實即林永豊確為被告販賣
    毒品之來源，應無傳喚必要等情，此僅為檢察官之意見陳述
    ，非審判長、受命法官有關證據調查或訴訟指揮之處分，被
    告據此主張聲明異議，難認有據。
　㈢另本院於111年8月10進行審判程序時，逐一提示本案卷附證
    據予被告及辯護人辨認辨識並表示意見，且審判長於提示全
    卷證據後詢問被告及其辯護人「尚有何證據請求調查？」，
    被告及辯護人均明確答以「沒有」，有本院111年8月10日審
    判程序筆錄可參，核與刑事訴訟法第288條之1、第288條之2
    規定並無不合，堪認證據調查程序要無不法之處，審判長、
    受命法官就此亦無違法證據調查或訴訟指揮處分情事，被告
    以其未於審理程序聲請調查證據而聲明異議，仍屬於法有違
    。
　㈣至被告於審判程序終結後始具狀要求調查人證及物證，或稱
    母親年邁病重、需負擔家中生計，請求從輕量刑等情，除與
    審判長、受命法官之證據調查或訴訟指揮處分無涉，聲明異
    議同屬無據外，該等聲請調查證據事項與本案待證事實是否
    具關連性及必要性，仍應由合議庭評議而於判決理由中論述
    ，附此敘明。
　㈤綜上，本院斟酌本件案件之情形，審判長或受命法官有關證
    據調查或訴訟指揮之處分既無不法，依法自不得聲明異議。
    被告泛執上揭情詞，惟經細究其聲明異議之對象顯非係對「
    審判長或受命法官有關證據調查或訴訟指揮之處分」，則其
    所為聲明異議於程序上已難謂適法，自應予以駁回。
據上論斷，依刑事訴訟法第288條之3第2項，裁定如主文。
中　　華　　民　　國　　111 　年　　8 　　月　　31　　日
                  刑事第十六庭  審判長法　官  劉嶽承
                                      法　官  王耀興
                                      法　官  古瑞君
以上正本證明與原本無異。
不得抗告。
                                      書記官  林君縈
中　　華　　民　　國　　111 　年　　8 　　月　　31　　日